臺灣臺北地方法院民事判決　　　　　　 94年度簡上字第516號
　　上　訴　人　甲○○
　　被上訴人　　萬泰商業銀行股份有限公司
　　法定代理人　乙○○
　　訴訟代理人　丁○○
　　　　　　　　戊○○
　　　　　　　　丙○○
上列當事人間請求清償借款事件，上訴人對於中華民國九十四年
七月二十九日臺灣臺北地方法院臺北簡易庭94年度北簡字第7150
號第一審判決提起上訴，本院於九十四年十二月五日言詞辯論終
結，判決如下：
    主  文
上訴駁回。
第二審訴訟費用由上訴人負擔。
    事  實
甲、上訴人方面：
一、聲明：求為判決：
  (一)原判決廢棄。
  (二)被上訴人在第一審簡易之訴及假執行之聲請均駁回。
二、陳述：除與原判決記載相同者，茲引用之外，補稱：
    上訴人確實不知自己之現金卡已遭盜領，在銀行催繳欠項時
    方知悉被盜領新台幣（下同）十四萬元之事實，並非一個月
    後始前往報案。又上訴人現金卡之額度應只有十萬元，被上
    訴人在未通知上訴人情形下即提高至三十萬元，致此次遭盜
    領超過十萬元，被上訴人應負擔責任。現金卡發卡迄今偽卡
    數量多寡，仍屬未明，被上訴人挾其優勢催討，對上訴人自
    有不公云云。
三、證據：援用第一審所提證據。
乙、被上訴人方面：
一、聲明：求為判決：上訴駁回。
二、陳述：除與原判決記載相同者，茲引用之外，補稱：
    依現金卡約定書第六條、第七條約定，如卡片遺失、滅失或
    被竊時，上訴人應向被上訴人辦理掛失，未辦理掛失前，如
    遭他人盜用，上訴人仍應付清償之責。上訴人雖稱在未通知
    情形下提高額度云云，然上訴人於簽訂契約時，雙方已在契
    約第一條中約定借款額度最高以三十萬元為限，在此一帳戶
    內循環使用，只是被上訴人得保留實際動用額度之審核權。
    被上訴人之金融卡及現金卡於核辦時均以隨機亂碼編制密碼
    ，再以密封之密碼函交付客戶，縱使不法份子竊得卡片，如
    上訴人妥善保管密碼函或分別放置卡片及密碼函，當不致遭
    他人冒領，除非上訴人不慎將密碼告知他人，或將卡片及密
    碼函同放置一處，或設定密碼係以自己同時遺失資料有關數
    字，否則應不致發生損失。被上訴人對於密碼之設定，業已
    盡保護上訴人權利之能事，上訴人疏於防護致造成損害，自
    應負風險責任。而現金卡與金融卡類似，倘一般人遺失金融
    卡而遭盜領，且銀行無過失時，豈能要求銀行負擔責任。
三、證據：除援用第一審所提證據外，補提小額循環信用貸款契
    約影本、George & Mary卡約定書影本等件為證。
    理  由
一、本件被上訴人起訴主張上訴人於八十九年三月十五日與伊訂
    立小額循環信用貸款契約，持用被上訴人所發行之ＧＥＯＲ
    ＧＥ＆ＭＡＲＹ卡循環借款使用，約定借款額度最高以三十
    萬元為限，借款動用期間自八十九年三月十六日起至九十年
    三月十六日止，期滿三十日前，如雙方不為反對續約之表示
    者，得以同一內容繼續延長一年，不另換約，其後每年屆期
    時亦同，並約定自借款日起，以三十五日為還款周期，每期
    應繳金額係還款金額加計未繳帳務管理費（每動用一筆借款
    時，須繳納帳務管理費一百元），借款利率係依固定利率年
    息百分之十八點二五計算，按日計息，如未依約於繳款期限
    前繳款，債務視同全部到期，遲延期間利率則改按年息百分
    之二十給付，詎上訴人竟自九十三年五月十八日起即未依約
    清償，顯已喪失期限利益，視同全部到期，尚欠十四萬三千
    一百五十元，為此訴請上訴人清償債務等語；上訴人則以其
    於申請系爭現金卡後，只有使用過一次，金額為十萬元，該
    筆款項於借款二週後即已清償，而本件被上訴人所請求之款
    項並非其所提領，其係在被上訴人通知未繳款時始發現被盜
    領，隨即報警，並配合警方查看錄影帶，證明非其本人或親
    屬所領，其一直持有系爭現金卡，不曾遺失云云資為抗辯。
二、按當事人主張有利於己之事實者，就其事實有舉證之責任，
    民事訴訟法第二百七十七條前段定有明文，又當事人對於事
    實有所爭執時，主張常態事實之人不負舉證責任，主張變態
    事實之人，就該變態事實之存在，須負舉證責任，若應負舉
    證責任者先不能舉證，以證明渠所言屬實，則他造就其反對
    之主張無論有無舉證，或所舉證據尚有疵累，亦應對先負舉
    證責任之人為不利之判斷。經查，本件兩造對於雙方確有簽
    訂小額循環信用貸款契約、George & Mary卡約定書等情均
    不爭執，上訴人亦不否認其確實領用被上訴人所核發之現金
    卡，且曾使用一次之事實，上揭事項亦有小額循環信用貸款
    契約影本、George & Mary卡約定書影本等件為證，堪信為
    真實。本件上訴人否認系爭十四萬三千一百五十元（含利息
    ）款項為其本人或親友所提領，主要理由乃另有第三人冒領
    云云。惟查，本件上訴人並不否認系爭現金卡自始至終均由
    其持有，未曾遺失，且密碼資料亦未曾外流，是其所辯稱本
    件欠款係由他人冒領者，自屬變態之事實（亦即在真卡未遺
    失情形下仍遭盜領乃不正常狀態），依上開說明，自應由上
    訴人負舉證責任。雖上訴人指稱其至警方查看錄影帶，確見
    有人佩戴安全帽以其持卡資料領取款項，而該領款人非其本
    人云云，姑不論該領款者究否為上訴人或其親友，以上訴人
    所辯情節，於操作程序上，必須該領款人先取得辨識系爭現
    金卡之全部資料後製成偽卡，且復查得系爭現金卡之密碼後
    ，方得持該偽卡至自動櫃員機置入卡片、輸入密碼而提領現
    金。上揭偽造過程所需設備、技術，已非一般民眾所輕易得
    為；且迄今民眾爭執遭到不法人士竊取資料、製作偽卡盜領
    之案件數量，不論是否經查屬實，相較ＧＥＯＲＧＥ＆ＭＡ
    ＲＹ現金卡之發卡數量，仍顯屬少數。此所以上訴人所辯之
    事實，應認係變態事實，應由上訴人先負舉證之責。而銀行
    提款機所攝得系爭款項提領者之影像，雖無法判別是否為上
    訴人本人，惟縱非上訴人本人親自前往提領，仍不能遽謂即
    屬盜領。上訴人辯稱不可能委託他人領款，錄影帶中所見之
    人既非其本人，即可證明確遭盜領云云，惟縱非其本人領款
    ，亦不能因此即認為上訴人未曾授意他人領取，是以，
    本件上訴人就盜領此一事實之存否尚難認已盡舉證責任。上
    訴人就所抗辯遭盜領之變態事實既未能舉證以實其說，自不
    能認其所抗辯之事實存在。
三、次按，消費借貸之借用人應於約定期限內，返還與借用物種
    類、品質、數量相同之物，民法第四百七十八條前段定有明
    文；而遲延之債務，以支付金錢為標的者，債權人得請求依
    法定利率計算之遲延利息，但約定利率較高者，仍從其約定
    利率，民法第二百三十三條第一項亦設有規定。本件上訴人
    積欠被上訴人借款未依約清償，經被上訴人於九十三年五月
    十八日主張視為全部到期，尚積欠十四萬三千一百五十元款
    項之情，業據被上訴人提出小額循環信用貸款契約、萬泰銀
    行ＧＥＯＲＧＥ＆ＭＡＲＹ卡領用書、交易記錄一覽表、萬
    泰銀行ＧＥＯＲＧＥ＆ＭＡＲＹ卡約定書等件為證，核屬相
    符，揆諸前開說明及規定，上訴人自應負清償責任。
四、綜上論述，本件被上訴人本於消費借貸契約，訴請上訴人給
    付積欠之十四萬三千一百五十元款項，為有理由，應予准許
    。上訴人辯稱上開款項係遭他人盜領云云，並無依據。從而
    ，原審本於上揭理由，判決上訴人應清償上開款項及其中十
    四萬元部分自九十三年五月十九日起至清償日止，按年息百
    分之二十計算之利息予被上訴人，並依職權為准予假執行之
    宣告，於法並無不合。上訴意旨仍執陳詞為辯，自屬無據，
    其上訴為無理由，應予駁回。
五、據上論結，本件上訴為無理由，依民事訴訟法第436條之1第
    3項、第449條第1項、第78條，判決如主文。
中　　華　　民　　國　　94　　年　　12　　月　　19　　日
                        民事第二庭審判長法　官  鄭純惠
                     　　　　　　　　　 法　官　黃雯惠
                                        法  官  汪漢卿
以上正本係照原本作成
不得上訴
中　　華　　民　　國　　94　　年　　12　　月　　19　　日
                         　             書記官　許婉如
